【裁判字號】    99,監宣,91
【裁判日期】    990827
【裁判案由】    監護宣告
【裁判全文】
臺灣桃園地方法院民事裁定              99年度監宣字第91號
聲  請  人  乙○○即選定監護.
相  對  人  丙○○(即受監護宣.
關  係  人  甲○○（即指定會同開具財產清冊之人）
上列聲請人聲請監護宣告事件，本院裁定如下：
    主    文
宣告丙○○（男，民國○○年○○月○○日生、身分證統一編號：Ｚ000
000000號）為受監護宣告之人。
選定乙○○（女，民國○○年○月○○日生、身分證統一編號：Ｚ0000
00000號）為受監護宣告人之監護人。
指定甲○○（男，民國○○年○○月○○日生、身分證統一編號：Ｚ000
000000號）為會同開具財產清冊之人。
聲請費用由受監護宣告之人負擔。
    理    由
一、本件聲請意旨略以：聲請人乙○○係相對人丙○○之配偶，
    相對人自民國98年7 月17日起因腦中風，經送台北市立萬芳
    醫院治療，並經判定為重度失智症，已達精神障礙致不能為
    意思表示或受意思表示，或不能辨識其意思表示效果之程度
    ，為此，提出殘障手冊影本、戶籍謄本等資料，聲請宣告相
    對人丙○○為受監護宣告之人，並指定聲請人為相對人之監
    護人暨指定聲請人之孫子甲○○為會同開具財產之人等語。
二、關於宣告相對人為受監護宣告人部分：
  (一)按「對於因精神障礙或其他心智缺陷，致不能為意思表示或
    受意思表示，或不能辨識其意思表示之效果者，法院得因本
    人、配偶、四親等內之親屬、最近一年有同居事實之其他親
    屬、檢察官、主管機關或社會福利機構之聲請，為監護之宣
    告」，民法第14條第1 項定有明文。
  (二)經本院囑託臺灣臺北地方法院於鑑定機關即臺北市立萬芳醫
    院所屬精神科盧孟良醫師前勘驗相對人，相對人無反應，插
    有鼻胃管，包尿布，無法站立，坐於輪椅，右手綁有護套，
    鑑定人盧孟良醫師當場則表示：相對人因腦中風影響腦功能
    ，目前無法自我照顧，需他人照料等語，有臺北地方法院99
    年7 月7 日調查筆錄1 份在卷可憑。而據鑑定人提出之鑑定
    報告，略以：蘇員（即相對人丙○○）目前沒有自主行動能
    力，無法自由表達其意義，對於言語及刺激無法出現有意義
    的回應，飲食及大小便均無法自理，現住安養中心，無法進
    行自我照顧，目前無言語表達，對外界刺激無認知性回應，
    以外觀行為表現判斷其臨床失智評估達末期失智程度，顯示
    其知覺訊息處理表現功能有顯著障礙，綜合以上評估，蘇員
    依評估測試結果呈現重度失智之情形，近來皆由安養中心工
    作人員照顧，始能維持基本生活功能，已達心神喪失不能處
    理自己事務（保括管理處分自己財產之能力）之程度，其回
    復可能性極低等語（見臺北市立萬芳醫院99年7 月22日萬院
    精字第0990005457號函所附精神鑑定報告書）。
  (三)本院斟酌上開一切情事，認相對人因精神障礙已致不能為意
    思表示或受意思表示，亦不能辨識其意思表示之效果，故聲
    請人聲請對相對人為監護之宣告，核無不合，應予准許。
三、關於選任受監護宣告人之監護人及會同開具財產清冊之人部
    分：
  (一)按「法院為監護之宣告時，應依職權就配偶、四親等內之親
    屬、最近一年有同居事實之其他親屬、主管機關、社會福利
    機構或其他適當之人選定一人或數人為監護人，並同時指定
    會同開具財產清冊之人。法院為前項選定或指定前，得命主
    管機關或社會福利機構進訪視，提出調查報告及建議。」，
    民法第1111條第1 項及第2 項前段定有明文。
  (二)經本院囑請臺北縣政府對聲請人等進行訪視，訪視報告略以
    ：相對人目前居住在豐榮長期照護機構安養，目前生活需要
    他人協助，領有重度失智手冊。又案主與案妻育有4 女1 子
    ，案長子多年前因病往生，案四孫甲○○年幼時多由案主及
    案妻照顧，現與案妻同住，案主臥病後，案女便與其少有聯
    繫，彼此關係不佳，而案妻對於案長媳互動情形不願多作陳
    述。案妻表示案主名下有一筆田地，因需有土地始能續領取
    農保老年給付，故土地無法變賣，為負擔案主長期醫療及安
    置費用，故欲使用案主保險單貸款等語，評估案妻與案四孫
    關係良好，常與案四孫討論案主照顧計畫，主要由案妻監護
    一案，案四孫則居輔佐角色。案妻與案長媳、案女們關係不
    佳，平時無聯繫，故期待由案妻擔任監護人，案四孫擔任會
    同開具財產清冊之人等語，有臺北縣政府社會局文山區社會
    福利服務中心訪視處理報告在卷可稽。本院考量聲請人為相
    對人之配偶，為實際協助照顧相對人者，故由聲請人擔任相
    對人之監護人，應屬符合受監護宣告人之最佳利益，爰依前
    揭規定選定聲請人為相對人之監護人；又關係人甲○○為相
    對人之孫，亦同樣關心相對人，併依前揭訪視報告及相關規
    定指定其為會同開具財產清冊之人。
  (三)本件經本院選定之監護人，應依民法第1112條規定，負責護
    養療治受監護宣告人之身體。又依民法第1113條準用同法第
    1099條、第1100條、第1101條、第1102之規定，於監護開始
    時，監護人對於受監護宣告人之財產，應會同本院指定之會
    同開具財產清冊之人，於二個月內開具財產清冊並陳報法院
    ；監護人應以善良管理人之注意執行監護職務；監護人對於
    受監護人之財產，非為受監護人之利益，不得使用、代為或
    同意處分；監護人為代理受監護人購置或處分不動產、或代
    理受監護人就供其居住之建築物或其基地出租、供他人使用
    或終止租賃之行為，非經法院許可，不生效力；監護人不得
    以受監護人之財產為投資（但購買公債、國庫券、中央銀行
    儲蓄券、金融債券、可轉讓定期存單、金融機構承兌匯票或
    保證商業本票，不在此限）；監護人不得受讓受監護人之財
    產，附此敘明。
四、依民事訴訟法第608 條第1 項，裁定如主文。
中    華    民    國    99    年    8     月    27    日
                          家事法庭法  官  林曉芳
上列正本證明與原本無異。
本裁定就對相對人之監護宣告部分不得抗告；另就其餘有關選定
監護人及指定會同開具財產清冊之人部分如有不服，應於本裁定
送達後10日內向本院提出抗告狀。
中    華    民    國    99    年    8     月    30    日
                                  書記官  邱仕瀧

司法院資訊處製作；財團法人民間司法改革基金會備份。
